【裁判字號】    98,易,185
【裁判日期】    980526
【裁判案由】    恐嚇
【裁判全文】
臺灣雲林地方法院刑事判決               98年度易字第185號
公  訴  人  臺灣雲林地方法院檢察署檢察官
被      告  戊○○
            己○○
            丙○○
上列被告等因恐嚇案件，經檢察官提起公訴（98年度偵字第551
號），本院判決如下：
    主  文
戊○○、丙○○共同以加害生命、身體之事，恐嚇他人致生危害
於安全，均累犯，各處拘役伍拾日，如易科罰金，均以新臺幣壹
仟元折算壹日。
己○○共同以加害生命、身體之事，恐嚇他人致生危害於安全，
處拘役肆拾日，如易科罰金，以新臺幣壹仟元折算壹日。
    事  實
一、戊○○前因過失傷害案件，經本院以93年度交易字第53號判
    處有期徒刑5 月，復由臺灣高等法院臺南分院以93年度交上
    易字第462 號判決上訴駁回而確定，於民國94年4 月11日易
    科罰金執行完畢。丙○○曾2 次因贓物案件，分別經臺灣嘉
    義地方法院以90年度易字第43號、本院以92年度港簡字第12
    號各判處有期徒刑3 年、4 月確定，嗣定應執行刑為有期徒
    刑3 年2 月，於95年4 月6 日縮短刑期假釋出監，於96年3
    月26日假釋期滿假釋未經撤銷，其未執行之刑，以已執行論
    。均不知悔改，因甲○○之女婿許百山積欠戊○○貨款債務
    新臺幣（下同）105,000 元遲未清償，戊○○乃夥同己○○
    、丙○○，於97年12月1 日晚上8 時10分許，共同前往甲○○、許百山所居住位於雲林縣口湖鄉○○村○○路601 號之
    住處，欲向許百山催討債務，詎戊○○、己○○、丙○○見
    許百山不在該處，竟共同基於恐嚇危害安全之犯意聯絡，出
    言向甲○○恫稱：要讓你女婿斷手斷腳等語，於同日晚上8
    時24分許，渠等欲離去之際，見甲○○走出門外，復由其中
    一人接續對甲○○恐嚇稱：你再走出去的話，要正輾、倒輾
    ，把你輾死（台語）等語，3 人共同以上開加害生命、身體
    之事恐嚇甲○○，使甲○○心生畏懼，致生危害於安全。嗣
    於同日晚上8 時24分許，經甲○○之配偶乙○○打電話報警
    處理始查悉上情。
二、案經雲林縣警察局北港分局報告臺灣雲林地方法院檢察署檢
    察官偵查起訴。
    理  由
一、證據能力部分：
    按被告以外之人於偵查中向檢察官所為之陳述，除顯有不可
    信之情況者外，得為證據，刑事訴訟法第159 條之1 第2 項
    定有明文。本件證人即告訴人甲○○、證人即當時在場之丁○○於檢察官偵查中所為之陳述，因檢察官原則上均能遵守
    法律規定，不致違法取供，且其等於偵查中向檢察官所為之
    陳述，又無顯不可信之情況，揆諸上開規定，證人甲○○、
    丁○○於偵查中向檢察官所為之陳述，自得作為證據使用，
    先予敘明。
二、訊據被告戊○○、己○○、丙○○均矢口否認有何恐嚇犯行
    ，被告戊○○辯稱：我沒有講恐嚇的話，許百山欠我錢，我
    們過去要錢是很正常的；被告己○○、丙○○則均辯稱：我
    們沒有講恐嚇的話云云。經查：
    (一)被告戊○○、己○○、丙○○3 人，於97年12月1 日晚上
      8 時10分許，有前往甲○○位於雲林縣口湖鄉○○村○○
      路601 號之住處，欲向甲○○之女婿許百山催討債務，因
      未遇許百山，而對甲○○出言恐嚇等事實，業據證人甲○○、丁○○於偵查中及本院審理時；證人即甲○○之配偶
      乙○○於本院審理時分別證述如次：
      1.證人甲○○於偵查中證稱：被告3 人來向我女婿許百山
        要錢，我叫他們進來坐慢慢講，他們就罵我三字經，他
        們說要讓我女婿斷手斷腳，我開門要出去，他說如果走
        出去的話，要把我撞死，當天我和我孫女在客廳看電視
        ，被告3 人都有進去我家，坐在車上的人說如果我再出
        去就要把我撞死，他們3 人都有說要讓我女婿斷手斷腳
        （偵卷第8 至9 頁）；於本院審理時證稱：被告3 人於
        97年12月1 日晚上8 時30分有去我家找許百山要錢，他
        們先去搜了我女婿住的那邊才又來前面客廳，出來之後
        就開始罵了，我叫他們進來坐，戊○○就罵幹你娘芝麻
        ，你女婿給我叫出來，己○○還有要打我，但是沒有打
        到，戊○○有說要讓我女婿斷手斷腳，後來我要出去的
        時候，看到車上有1 個人，我開門走出去兩步，那個人
        就說叫我不要再踏出去，如果我再出去的話，就要把我
        正輾、倒輾，要把我輾死（台語），後來我叫乙○○報
        警，他們才離開，就是戊○○講恐嚇的話，還說叫我去
        告，當時己○○要打我，他的手拉我的手，那時候我要
        撥開，戊○○看到說不要打老人家，被告他們當時講話
        口氣很差，戊○○是在我家客廳講說要讓我女婿斷手斷
        腳，戊○○講這些話的時候，己○○、丙○○都在我家
        客廳，己○○就抓住我的手要打我了，丙○○在現場也
        是在罵，說男的出來要讓他斷手斷腳，斷手斷腳講了3
        、4 次，他們都有講，說要撞死我的人是在車上講的，
        我不知道是誰講的（本院卷第36頁反面至第43頁、第52
        頁）。
      2.證人丁○○於偵查中所證：被告3 人來向我爸要錢，我
        阿嬤叫他們進來坐，他們3 人就罵我阿嬤三字經，他們
        說要讓我爸斷手斷腳、我阿嬤出去的話要把她撞死，當
        時我跟阿嬤在客廳看電視，看到對方有3 個人，坐在車
        上的說要把我阿嬤撞死，我有聽到他們說要讓我爸斷手
        斷腳，他們在我家前面客廳說的時候我有聽到（偵卷第
        7 頁、第9 至10頁）；於本院審理時證稱：被告3 人去
        我家的那天，我和阿嬤在客廳看電視，他們是去我家後
        面又過來，我阿嬤叫他們進來坐，戊○○就罵三字經，
        還有人說我阿嬤出去要撞死，他們3 個人都有罵，但是
        罵的內容我忘記了，也有拉扯，我阿公下樓的時候他們
        已經在拉扯了，不是3 個人都有拉，是戊○○還有另一
        個人有拉我阿嬤，我阿嬤有拉他們，他們也有拉扯她，
        我阿嬤叫他們進來坐，他們就口氣很差，說看到我爸爸
        要讓他斷手斷腳，我聽到2 次以上，我不清楚是那一個
        被告講的，我還有聽到他們說我阿嬤出去要把我阿嬤撞
        死，是用台語講的，就是我阿嬤出去，要正輾、倒輾，
        要把她輾死（台語），這些話是在外面講的，說要把我
        阿嬤撞死的時候，我阿公就已經在樓下了，他們講要斷
        手斷腳的話時，我阿公還不在樓下，我沒有一直待在客
        廳，我跑去後面打電話給我媽媽，我在後面聽得很清楚
        要輾死我阿嬤的話（本院卷第47至53頁）。
      3.證人乙○○於本院審理時證稱：被告3 人於97年12月1
        日晚上8 時30分許有去我家，當時我在睡覺，他們在樓
        下很大聲，我下來的時候，他們跟我太太就在互拉了，
        是誰拉誰我不知道，我下樓的時候，被告三人都在客廳
        ，我在客廳有聽到他們講說我太太出去要正輾、倒輾，
        要把她輾死（台語），是甲○○走出去之後他們講的，
        誰說的我不知道，我下樓的時候，他們就在那裡罵，罵
        的內容就是髒話、三字經，我說我要報警，報警5 分鐘
        後他們才離開（本院卷第43至47頁、第52頁）。
    (二)經核證人甲○○、丁○○對被告3 人於上開時間，先到其
      住處後方再到前面客廳，對甲○○恫稱：要讓其女婿斷手
      斷腳之事實，彼此證述一致，並無歧異；證人甲○○、丁○○、乙○○對於被告戊○○、己○○有與甲○○發生拉
      扯，被告3 人在場有罵三字經，及其中1 位被告有以台語
      向甲○○恐嚇稱：你再走出去的話，要正輾、倒輾，把你
      輾死等言語之情節亦相一致，且證人甲○○、丁○○、乙○○於陳述此句恐嚇內容時，所使用的講法用語均相同，
      堪信為真實。又證人甲○○已明確指明被告3 人均有對其
      嚇稱：要讓你女婿斷手斷腳之恐嚇言語，但證人丁○○、
      乙○○則均未具體指證由那位被告為上開恐嚇言語，可見
      證人丁○○、乙○○並未完全附和甲○○之證詞。再證人
      乙○○於陳述時，並有陳稱：「（是否知道為何要跟甲○○講說要撞死她？）他們可能也不是認真的…（本院卷第
      47頁）」；證人丁○○有稱：「（你阿嬤說我們三個人都
      有拉住他？）不是，戊○○有拉我阿嬤，還有一個，是誰
      不記得了…。（是我們去拉你阿嬤，還是你阿嬤過來拉我
      們的？）是我阿嬤有拉扯你們，你們也有拉扯她…。（你
      說我拉你的阿嬤？）對，可是我阿嬤也有拉扯你們（本院
      卷第49頁反面至第50頁）」等語，可以看出，證人丁○○
      、乙○○於陳述過程中，所為證言亦非全然偏頗告訴人甲○○。而證人甲○○、丁○○、乙○○本身與被告戊○○
      並無債務關係，證人甲○○、丁○○與被告己○○、丙○○之間更互不相識，衡情亦無甘犯偽證罪責而設詞誣陷被
      告3 人之理，是證人甲○○、丁○○、乙○○上開證述，
      應堪採信。本件被告戊○○為催討債務，確有於上開時間
      ，夥同被告己○○、丙○○前往甲○○上開住處，以上開
      言詞恫嚇甲○○之事實堪以認定，被告3 人辯稱未出言恐
      嚇云云，均不足採。
    (三)又證人甲○○、丁○○、乙○○雖均證稱：被告3 人恐嚇
      時間為97年12月1 日晚上8 時30分，惟證人乙○○報案時
      間為97年12月1 日晚上8 時24分，此有雲林縣警察局北港
      分局口湖分駐所受理各類案件紀錄表1 份附卷可憑（本院
      卷第65頁），參以證人甲○○證稱：被告3 人待了十幾分
      鐘（本院卷第42頁反面）、證人丁○○稱：他們大概待了
      15分鐘左右（本院卷第48頁反面）及證人乙○○稱：被告
      跟甲○○講要撞死她的話，當時我顧著打電話（本院卷第
      47頁），足認被告3 人前往甲○○上開住處之時間應係97
      年12月1 日晚上8 時10分許，而被告3 人為恐嚇犯行之犯
      罪時間應係於同日晚上8 時10分起至8 時24分止，併此敘
      明。
    (四)按共同正犯間，非僅就其自己實施之行為負其責任，並在
      犯意之聯絡範圍內，對於他共同正犯所實施之行為，亦應
      共同負責；又共同正犯之成立，祇須具有犯意之聯絡，行
      為之分擔，既不問犯罪動機起於何人，亦不必每一階段犯
      行，均經參與（最高法院32年上字第1905號判例、34年上
      字第862 號判例意旨參照）。本件被告己○○、丙○○均
      供承知悉被告戊○○欲前往甲○○上開住處向許百山催討
      債務（本院卷第68頁反面），且被告丙○○供稱：因為戊○○跟他收了好幾次沒有收到錢，我才想說陪他過去（本
      院卷第69頁），被告戊○○亦稱：許百山是開票給我，他
      總共欠我105,000 元，他騙我好幾十次了，這筆錢欠了好
      幾年了，他原本跟我約97年11月30日還錢，但是沒有給我
      ，我97年12月1 日才會去他家，以前有跟許百山催討過，
      我去很多次了（本院卷第25頁、第69、70頁反面），顯見
      被告戊○○已向許百山追討債務多年，對許百山遲遲未清
      償債務已有所不滿，案發當天被告戊○○若僅欲以平和之
      方式向許百山催討債務，實無庸費事邀被告己○○、丙○○一同前往，且被告戊○○既已前往甲○○上開住處向許
      百山催討過債務多次，亦無再由被告丙○○帶路前往之必
      要，復參酌被告3 人在場時均無人就恐嚇行為加以制止，
      反而口出惡言，被告己○○更與甲○○發生拉扯，足認被
      告戊○○、己○○、丙○○就上開恐嚇犯行，有犯意聯絡
      及行為分擔。
    (五)又被告3 人對甲○○恫稱：要讓你女婿斷手斷腳等語，雖
      非以直接加害甲○○生命、身體之事恐嚇甲○○，但甲○○與許百山乃岳母、女婿之姻親關係，且同住於一處，被
      告戊○○所為上開言語，對甲○○已足生畏懼之心，又被
      告其中一人所稱：你再走出去的話，要正輾、倒輾，把你
      輾死等恐嚇言語，亦係加害生命、身體之通知，且甲○○
      亦明確表示：被告說要讓我女婿斷手斷腳、走出來要把我
      撞死，我會感到害怕等語（本院卷第42頁反面），是被告
      3 人所為已使甲○○心生畏懼，致生危害於安全。本件事
      證明確，被告戊○○、己○○、丙○○上開恐嚇犯行均堪
      認定，應依法論科。
三、核被告戊○○、己○○、丙○○所為，均係犯刑法第305 條
    之恐嚇危害安全罪。被告3 人就上開犯行，彼此間互有犯意
    聯絡及行為分擔，應論以共同正犯。被告3 人於密接之時間
    、地點，先後為上開兩次恐嚇行為，侵害同一法益，核屬接
    續犯。被告戊○○、丙○○有如事實欄所載之前案科刑及執
    行紀錄，有卷附臺灣高等法院被告前案紀錄表可按，其2 人
    受有期徒刑之執行完畢，5 年以內故意再犯有期徒刑以上之
    罪，均為累犯，均應依刑法第47條第1 項之規定，加重其刑
    。被告3 人於欲離去之際，對甲○○所為之恐嚇言語係：你
    再走出去的話，要正輾、倒輾，把你輾死（台語），起訴書
    記載「如果走出來要把你撞死」，略有不符，爰更正記載如
    上；另被告3 人恐嚇之對象為甲○○，不及於案發當時適巧
    在旁聽聞之其他人，均附此敘明。爰審酌被告戊○○、己○○、丙○○為向許百山索討債務，竟恐嚇其親屬甲○○，造
    成甲○○心理上之恐懼，渠等犯後均矢口否認犯行、顯無悔
    意，及其犯罪之目的、手段、所生危害、智識程度等一切情
    狀，分別量處如主文所示之刑，並均諭知易科罰金之折算標
    準。
據上論斷，應依刑事訴訟法第299 條第1 項前段，刑法第28條、
第305 條、第47條第1 項、第41條第1 項前段，刑法施行法第1
條之1 第1 項、第2 項前段，判決如主文。
本案經檢察官庚○○到庭執行職務。
中    華    民    國    98    年    5     月    26    日
                  刑事第四庭    法  官  王  素  珍
以上正本證明與原本無異。
如不服本判決應於收受判決後10日內向本院提出上訴書狀，並應
敘述具體理由；其未敘述上訴理由者，應於上訴期間屆滿後20日
內向本院補提理由書（均須按他造當事人之人數附繕本）。「切
勿逕送上級法院」。
                                書記官  吳  伊  婷
中    華    民    國    98    年    6     月    2     日
附錄本案論罪科刑法條：
中華民國刑法第305條
（恐嚇危害安全罪）
以加害生命、身體、自由、名譽、財產之事，恐嚇他人致生危害
於安全者，處2 年以下有期徒刑、拘役或3 百元以下罰金。


司法院資訊處製作；財團法人民間司法改革基金會備份。
